最高法院刑事判決　　　　　　　一○○年度台上字第九五二號
上　訴　人　洪政育
選任辯護人　陳武璋律師
上列上訴人因違反毒品危害防制條例案件，不服台灣高等法院台
中分院中華民國九十九年十二月九日第二審判決（九十九年度上
訴字第八三○號，起訴案號：台灣彰化地方法院檢察署九十七年
度偵字第七六八四、八九二四號），提起上訴，本院判決如下：
    主  文
上訴駁回。
    理  由
按刑事訴訟法第三百七十七條規定，上訴於第三審法院，非以判
決違背法令為理由，不得為之。是提起第三審上訴，應以原判決
違背法令為理由，係屬法定要件。如果上訴理由書狀並未依據卷
內訴訟資料，具體指摘原判決不適用何種法則或如何適用不當，
或所指摘原判決違法情事，顯與法律規定得為第三審上訴理由之
違法情形，不相適合時，均應認其上訴為違背法律上之程式，予
以駁回。本件上訴人洪政育上訴意旨略稱：(一)原判決僅以證人楊
惠娟、王國龍之陳述及其等之通聯紀錄，即認定上訴人有販賣第
一級毒品海洛因之事實。惟楊惠娟於原審交互詰問時，已明確指
稱未向上訴人購買海洛因，且依通聯紀錄之時間點，第一通電話
與最後一通電話相隔不到一個小時，而楊惠娟於偵訊時卻稱第一
通電話聯絡後，過二個小時始買到海洛因，所述既與通聯紀錄不
符，其於偵訊中所陳，顯不具有可信之特別狀況，自不具證據能
力。(二)依楊惠娟於警詢所供，其最後一次施用毒品為民國九十七
年四月二十六日下午，而楊惠娟之警詢及偵訊筆錄係於同年四月
二十八日下午製作，僅距離二日，楊惠娟應在毒癮發作中，且勘
驗筆錄之訊問過程，楊惠娟確實有臉色泛紅，時常答非所問之情
形，故楊惠娟於警詢及偵訊所述，是否有證據能力，原判決未加
說明，亦有理由不備之違法。(三)上訴人於原審曾聲請傳喚證人鄭
飛龍出庭，但原審未加以傳訊調查，即行判決，有應於審判期日
調查之證據而未予調查之違法。(四)原判決僅以證人黃尚酩之證言
及上訴人與黃尚酩之通聯紀錄，即認上訴人有販賣第二級毒品之
事實，並未有任何物證存在，且上訴人有供出毒品之上手來源，
但原判決竟又認不適用供出毒品來源減刑之規定，自有不適用法
則之違法。又上訴人所涉及販賣安非他命之情節輕微，僅有一次
，且金額亦僅新台幣（下同）三千元，原判決就此部分，未援用
刑法第五十九條減輕其刑，亦有違誤。(五)原判決未依本案事實，
認定上訴人究竟買入及賣出毒品之價格為何，只是臆測本案為買
賣，而非轉讓，有判決理由不備之違法云云。惟查：證據之取捨
及其證明力之判斷與事實之認定，俱屬事實審法院自由判斷裁量
之職權，此項自由判斷職權之行使，倘不違背客觀存在之經驗法
則及論理法則，即難任憑己意，指摘為違法，而據為第三審上訴
之適法理由。且法院憑以認定犯罪事實之證據，並不悉以直接證
據為限，即綜合各種直接、間接證據，本於推理作用，為其認定
犯罪事實之基礎，並非法所不許。又證人之陳述，雖前後稍有差
異或彼此矛盾，事實審法院並非不得本於經驗及論理法則，斟酌
其他情形，作合理之比較，定其取捨，非謂其中一有不符，即應
全部不予採信。本件原審綜合證人楊惠娟、王國龍、黃尚酩之供
述，並斟酌卷附勘驗筆錄、台灣高等法院被告前案紀錄表、00
00000000號行動電話申辦人資料及上訴人不爭執之通訊
監察譯文等證據，再審酌若無上開事實，王國龍殊無自承與上訴
人共同販賣海洛因予楊惠娟，無端為自己招致刑事追訴之虞；而
上訴人與楊惠娟、黃尚酩間未有何特別情誼，倘無利可圖，豈可
能甘冒一經查獲將被判處重刑之危險，無償轉讓毒品之理等情，
乃認定上訴人有原判決事實欄所載之犯行，因而撤銷第一審之科
刑判決，改判論處上訴人共同販賣第一級毒品、販賣第二級毒品
各罪刑（分別處有期徒刑十五年四月、七年二月，並皆為相關從
刑之宣告）。均已依據卷內資料，說明其所憑之證據及認定之理
由。對於上訴人否認有上開犯行，辯稱：楊惠娟於偵訊時之陳述
不實，其未販賣海洛因給楊惠娟，因其有一張支票委請楊惠娟調
現未果，曾放話將對楊惠娟不利，致為楊惠娟設詞報復；又與黃
尚酩之通訊監察譯文，實係黃尚酩欲向其借款，並非雙方在交易
毒品云云，經綜合調查證據之結果，認如何係飾卸之詞，不足採
信；證人楊惠娟、黃尚酩於原審翻異之供述，如何為迴護之語，
不足為上訴人有利之認定。亦均據卷內證據資料詳加指駁、說明
，核與證據法則並無違背，為其職權之適法行使，揆之上開說明
，難認原審僅係依楊惠娟、黃尚酩之自白而為判決，自不能指為
違法。而上訴人雖否認販賣毒品，但原審已依上述證據認定其有
此事實，不能僅因其否認犯罪，即妄指原判決調查職責未盡。且
查：(一)原審勘驗楊惠娟於九十七年四月二十八日之警詢及偵查錄
音、錄影光碟，證實楊惠娟在詢答過程中，未見警察及檢察官有
對楊惠娟使用強暴、脅迫、利誘、詐欺、疲勞訊問或其他不正之
方法；而楊惠娟在受詢問及訊問之過程中，亦未向警察及檢察官
表示有精神不濟或精神上有障礙之情形，而請求暫緩詢問或免予
訊問。在全部詢答過程中，楊惠娟皆能正常應答，並無不解題義
，或出現呆滯而未予回答之情形。其於警詢時，更無嗜睡、打哈
欠、眼皮沈重、口齒不清或其他顯露疲倦等情，此有各該勘驗筆
錄可憑（見原審卷第一七三頁反面、一八二頁反面），上訴意旨
任指勘驗筆錄中之訊（詢）問過程，楊惠娟有臉色泛紅，時常答
非所問之情形，而主張楊惠娟於警詢及偵訊中之陳述無證據能力
云云，顯非依卷內訴訟資料而為之爭執，要非合法之第三審上訴
理由。況原判決並未援引楊惠娟於警詢時之供述，作為認定上訴
人上述犯罪事實之依據，則縱認楊惠娟於警詢時之陳述係非出於
任意性之自白，亦無判決違背證據法則可言。(二)應於審判期日調
查之證據，係指與待證事實有重要關係，在客觀上顯有調查必要
性之證據而言，故其範圍並非漫無限制，必其證據與判斷待證事
實之有無，具有關連性，得據以推翻原判決所確認之事實，而為
不同之認定，若僅係枝節性問題，或所證明之事項已臻明瞭，當
事人聲請調查之證據，僅在延滯訴訟，自均欠缺其調查之必要性
，原審未依聲請為無益之調查，自無違法可言。上訴人於原審言
詞辯論前雖曾聲請傳喚證人鄭飛龍到庭，以證明楊惠娟有侵占上
訴人之支票等情，惟原判決已敘明如何無調查必要之理由（見原
判決第八頁），且楊惠娟有無侵占上訴人之支票，亦與上訴人是
否販賣上揭毒品無必然之關聯性，原審不為無益之調查，核無應
於審判期日調查之證據而未予調查之違法可言。(三)毒品危害防制
條例第十七條第一項之減輕或免除其刑，係以供出毒品來源，因
而查獲其他正犯或共犯為要件。原判決依台灣彰化地方法院檢察
署九十七年度偵字第九六六八號起訴書附表編號一所載（見原審
卷第一五六至一五八頁），說明上訴人係於九十七年五月三十日
晚間十一時十八分許之後，始在彰化縣彰化巿國道一號高速公路
彰化鹿港交流道附近，向官清源購買甲基安非他命二錢；而上訴
人係於同日晚間九時二十九分十四秒後至十時前之某時，在彰化
縣伸港鄉○○路某處，販賣甲基安非他命一包予黃尚酩，而得款
三千元。兩相對照，顯然上訴人販賣安非他命給黃尚酩在先，向
官清源購買在後，上訴人販賣給黃尚酩之甲基安非他命，其來源
尚有不明等旨（亦即本件並無因上訴人於警詢時供出毒品來源而
查獲官清源或其他正犯或共犯之情事），因認與毒品危害防制條
例第十七條第一項之規定未合，而未予減輕其刑（見原判決第十
六、十七頁），亦核無上訴意旨所指判決不適用法則之情形，不
得資為上訴第三審之適法理由。(四)刑法第五十九條所規定之酌量
減輕其刑，係裁判上之減輕，必以犯罪之情狀顯可憫恕，認為宣
告法定最低度之刑猶嫌過重者，始有其適用。原判決以上訴人所
犯販賣第二級毒品罪部分，法定本刑已得處以七年以上之有期徒
刑，而非僅應處以「死刑或無期徒刑」，核無情輕法重可言，乃
認不得適用該規定減輕其刑等情，揆諸上揭說明，亦難謂有何違
誤。(五)原判決對楊惠娟、黃尚酩於偵查中之陳述如何具有證據能
力，已於理由內闡述甚詳（見原判決第二、三頁）；而楊惠娟、
黃尚酩於偵、審中之證詞，何者可採，何者不可採，亦已依據卷
內資料予以指駁及說明（見原判決第七、八、十一、十二頁），
自無所指理由欠備、理由矛盾等違法情形。上訴意旨置原判決已
明白論斷之事項於不顧，就屬原審採證認事職權之適法行使，任
憑己意妄加指摘為違法，且猶執陳詞，為單純之事實爭執，不能
認已具備合法上訴第三審之形式要件。依上說明，應認其上訴為
違背法律上之程式，予以駁回。
據上論結，應依刑事訴訟法第三百九十五條前段，判決如主文。 
中    華    民    國  一○○  年    三    月    三    日
                      最高法院刑事第八庭
                          審判長法官  花  滿  堂  
                                法官  黃  正  興  
                                法官  洪  昌  宏  
                                法官  徐  昌  錦  
                                法官  王  聰  明  
本件正本證明與原本無異
                                      書  記  官  
中    華    民    國  一○○  年    三    月          日
                                                       s